最高法院民事判決　　　　　　九十四年度台上字第二一七三號
　　上　訴　人　代統企業股份有限公司
　　法定代理人　陳進財
　　訴訟代理人　張玉希律師
　　被 上訴 人　乙○○
　　　　　　　　　　　　巷8號.
　　　　　　　　甲○○
　　上 列一 人
　　訴訟代理人　林賢宗律師
上列當事人間請求損害賠償事件，上訴人對於中華民國九十四年
七月二十六日台灣高等法院第二審判決（九十二年度重上字第三
六○號），提起上訴，本院判決如下：
    主  文
原判決廢棄，發回台灣高等法院。
    理  由
本件原審將第一審所為命被上訴人連帶給付上訴人新台幣（下同
）二千九百四十六萬三千八百五十元、五萬八千三百六十元暨其
利息部分廢棄，改判駁回上訴人該部分之訴（上訴人逾此金額部
分之請求，已遭敗訴判決確定），無非以：上訴人主張被上訴人
乙○○係上訴人公司執行副總經理，甲○○則係財務課長，自民
國七十九年九月間起至八十年二月止，由乙○○與已故之楊人豪
事先與中盤商林清河、吳義農、黃萬得等聯絡，利用下班、晚上
或例假日時間，由乙○○或楊人豪逕行填製出貨單交予林清河等
人，如未填具出貨單，則由乙○○、楊人豪其中一人向倉庫管理
員稱緊急出貨再補開出貨單，先後多次將上訴人公司所有之麥香
紅茶、奶茶、菊花茶、楊桃汁、咖啡、速食麵等貨物侵占，以每
箱低於市價十五至二十元之價格（市價每箱約一百五十元至一百
六十元）售予林清河等人，計共二十二萬六千六百四十五箱，總
價值為三千五百四十七萬九千一百五十三元，並由甲○○做假帳
目配合，被上訴人此等行為縱非盜賣貨物，亦係侵占收取之貨款
二千九百四十六萬三千八百五十元。被上訴人則否認有上開盜賣
貨物，或侵占貨款情事。兩造情詞各執。惟按刑事訴訟法第五百
零四條所謂應以刑事判決所認定之事實為據者，係指附帶民事訴
訟之判決而言，如附帶民事訴訟經移送於民事庭後，即為獨立民
事訴訟，其裁判不受刑事判決認定事實之拘束。民事訴訟由原告
主張權利者，應先由原告負舉證之責，若原告先不能舉證，以證
實自己主張之事實為真實，則被告就其抗辯事實即令不能舉證，
或其所舉證據尚有疵累，即應駁回原告之請求。經查：依卷附上
訴人所舉之證據，甲○○八十年三月二十五日承諾書及八十年三
月二十三日自白書內容，無從證明被上訴人共同盜賣貨物。甲○
○雖對庫存差異表及八十年五月十六日報告書上簽名真正並不爭
執，然庫存差異表雖有盤點數量、帳上數量、差異數量欄，但無
製作日期，且帳上數量亦無所據，是否真正？已有可疑；況被上
訴人提出之出貨單、公司月報表與上訴人公司之月報表之出貨記
載不符，難認庫存差異表內容為真正；而甲○○之報告書內容固
載：此次舞弊案，乙○○及楊人豪二人共同盜取侵占公司倉庫之
統一系列產品數量二十二萬六千六百四十五箱，金額為三千五百
四十七萬九千一百五十三元，經由本三人清點計算確認無誤云云
，惟因庫存差異表內容無從認為真正，自亦無從依該報告書認定
被上訴人乙○○、甲○○盜賣貨物。另甲○○之八十年五月八日
同意書載：本人甲○○同意將下列不動產移轉交付予陳進財以清
償部分債務，登記名義人得由甲○○自行指定云云，亦無從憑以
證明被上訴人等有盜賣上訴人貨物之情事。而乙○○之信函內容
固有：職因內心搖擺不定，無法堅持，猝然離職，惹您震怒是可
以想像預見的，一切後果咎由自取，如需訴諸法律我也認了等語
，此或能認乙○○有違法情事，但尚不足證明具有盜賣庫存差異
表內容貨物之情事。楊人豪之八十年三月二十五日承諾書載：立
書人楊人豪因業務失職舞弊案，蒙總經理不予追究刑責，特立此
書於代統公司服務二年云云。亦無從證明被上訴人盜賣貨物情事
。至於甲○○八十年五月十六日警訊筆錄、八十年五月十八日偵
查筆錄、楊人豪八十年五月二十九日警訊筆錄、黃萬得八十年五
月十七日警訊筆錄、唐勝國、朱明德、曹佳翔、韓學成、王翠香
、黃惠卿、賴榮山等人之警訊筆錄、偵查筆錄、劉邦立八十一年
十月十六日刑事訊問筆錄，均屬審判外之陳述，並無證據力。吳
義農、黃萬得與上訴人公司之和解書，無從證明被上訴人等盜賣
上訴人公司貨物之事實。台灣板橋地方法院八十一年度訴字第九
三三號刑事判決、台灣高等法院八十二年度上訴字第三五○三號
刑事判決雖判處吳義農、林清河、黃萬得故買贓物罪刑確定，惟
亦無從據此證明被上訴人盜賣貨物之事實。乙○○之八十年五月
二十九日自白書所載：本人自去年九月起所有越區銷售事實均為
楊人豪與本人所造成，總經理並不知情云云，亦無從證明乙○○
有盜賣貨物之行為。再上訴人並未證明被上訴人侵占貨款之事實
，其所謂被上訴人盜賣貨物數量計二十二萬六千六百四十五箱，
價值共三千五百四十七萬二千一百五十三元，與其先前主張之三
千五百四十七萬九千一百五十三元，已有不符；復謂被上訴人係
以低於市價二十元之價格盜賣，扣除每箱便宜二十元，販售所得
為三千零九十三萬九千二百五十三元，與先前主張之二千九百四
十六萬三千八百五十元，先後主張亦不相符。上訴人未能證明被
上訴人有盜賣貨物或侵占貨款之事實，其請求被上訴人連帶給付
二千九百四十六萬三千八百五十元及其利息，即屬無據。其次，
關於上訴人主張被上訴人等共同侵占業績獎金五萬八千三百六十
元乙節，被上訴人對領取上開業績獎金不爭，但否認係詐領。查
八十年一月及二月之薪資表，其製表者係上訴人公司而非被上訴
人，且經董事長陳進財核章，則該薪資表僅能證明被上訴人領取
上開數額之業績獎金，無從證明渠等施以詐術。乙○○於八十九
年五月二十九日警訊筆錄、甲○○於八十年五月十六日警訊筆錄
，均係被上訴人審判外之陳述，並無證據能力；且乙○○陳述：
我是有自其中詐領得獎金七萬四千八百餘元；甲○○陳述：虛報
營業額共得六萬二千三百六十元營業獎金各云云，核與上訴人主
張其詐領之數額，並不相符，亦無從認定被上訴人於審判外之陳
述與事實相符。縱被上訴人經刑事判處詐欺罪刑確定亦無從拘束
本件民事事件。又台灣高等法院八十五年度上更(二)字第二二號民
事判決之當事人係上訴人公司及蘇元枝、蘇宏文、李文忠、李式
靜、田憲育，上開民事判決認定之事實，本件亦不受其拘束。上
訴人既無從證明被上訴人共同侵占業績獎金之事實，其請求被上
訴人連帶給付五萬八千三百六十元及其利息，亦無理由等詞，為
其判斷之基礎。
按刑事判決所認定之事實，雖無當然拘束獨立民事訴訟判決之效
力，然刑事判決認定犯罪所由生之理由，如經當事人引用，則民
事法院即不得恝置不論。本件上訴人援引台灣板橋地方法院八十
一年度訴字第九三三號刑事判決、台灣高等法院八十二年度上訴
字第三五○三號刑事判決（判處吳義農、林清河、黃萬得故買贓
物確定）所由生之理由，即甲○○之警訊筆錄、偵查筆錄、楊人
豪警訊筆錄、黃萬得警訊筆錄、唐勝國、朱明德、曹佳翔、韓學
成、王翠香、黃惠卿、賴榮山等人之警訊筆錄、偵查筆錄、劉邦
立刑事訊問筆錄等為其證據方法，法院自應予以調查，並獨立審
認。乃原審徒以上開陳述為審判外之陳述，逕謂其無證據力或無
證據能力，不予置論，且未加傳訊調查，即為不利於上訴人之論
斷，於法自難謂合。上訴論旨，指摘原判決不當，聲明廢棄，非
無理由。
據上論結，本件上訴為有理由。依民事訴訟法第四百七十七條第
一項、第四百七十八條第二項，判決如主文。
中　　華　　民　　國　九十四　年　 十一 　月　二十四　日
                      最高法院民事第六庭
                          審判長法官  許　朝　雄
                                法官  謝　正　勝
                                法官  鄭　玉　山
                                法官  吳　麗　女
                                法官  陳　重　瑜
      本件正本證明與原本無異
                                      書  記  官
中　　華　　民　　國　九十四　年　 十二 　月　　五　　日
                                                Ａ
